【裁判字號】    99,易,12
【裁判日期】    990210
【裁判案由】    詐欺
【裁判全文】
臺灣臺北地方法院刑事判決                99年度易字第12號
公  訴  人  臺灣臺北地方法院檢察署檢察官
被      告  甲○○
上列被告因詐欺案件，經檢察官提起公訴（98年度偵字第25251
、26073、26508、27197 號），嗣被告於準備程序進行中就被訴
事實為有罪之陳述，由本院裁定以簡式審判程序審理，判決如下
：
    主  文
甲○○幫助意圖為自己不法之所有，以詐術使人將本人之物交付
，處有期徒刑伍月，如易科罰金，以新臺幣壹仟元折算壹日。
    事  實
一、甲○○可預見將自己所有之存摺、金融卡及提款密碼等金融
    帳戶資料提供他人時，有供不法詐騙份子利用，而幫助他人
    為財產犯罪之虞，竟不違背其本意，基於幫助他人詐欺之犯
    意，於民國98年9 月10日某時許，將其所有之彰化商業銀行
    股份有限公司（下稱彰化銀行）永和分行帳號000000000000
    00號帳戶、臺灣新光商業銀行股份有限公司（下稱新光銀行
    ）城內分行帳號0000000000000 號帳戶、安泰商業銀行股份
    有限公司（下稱安泰銀行）南門分行帳號00000000000000號
    帳戶、第一商業銀行股份有限公司營業部帳號00000000000
    號帳戶、中國信託商業銀行股份有限公司（下稱中國信託銀
    行）營業部帳號000000000000號帳戶、萬泰商業銀行股份有
    限公司（下稱萬泰銀行）建成分行帳號000000000000號帳戶
    、臺新國際商業銀行股份有限公司（下稱臺新銀行）天母分
    行帳號00000000000000號帳戶之存摺、金融卡、密碼，以每
    本存摺每月租金新臺幣（下同）2,000 元之代價，在臺中烏
    日高鐵站交付予真實姓名年籍不詳綽號「阿偉」之成年男子
    ，以供該人及所屬之詐騙集團成員使用。該「阿偉」及其所
    屬詐騙集團取得上開存摺等物後，於附表所示之時間，各以
    如附表所示之方式，使丁○○等人陷於錯誤，而分別於如附
    表所示之時、地，將如附表所示之金額匯入或存入甲○○如
    附表所示之上開帳戶內，嗣因丁○○等人發覺有異而報警處
    理，始循線查悉上情。
二、案經丁○○訴由臺北市政府警察局中正第一分局、乙○○訴
    由彰化縣警察局溪湖分局，及臺北市政府警察局中正第二分
    局報請臺灣臺北地方法院檢察署檢察官偵查起訴，暨戊○○
    訴由臺北市政府警察局士林分局報請臺灣士林地方法院檢察
    署檢察官呈請臺灣高等法院檢察署檢察長令轉臺灣臺北地方
    法院檢察署檢察官偵查起訴。
    理  由
一、本案被告甲○○所犯係死刑、無期徒刑、最輕本刑為3 年以
    上有期徒刑以外之罪，被告於行準備程序中就被訴事實為有
    罪之陳述，經法官告知簡式審判程序之旨，並聽取公訴人、
    被告及辯護人之意見後，本院認為適宜由受命法官獨任進行
    簡式審判程序，而依刑事訴訟法第273條之1第1 項規定，裁
    定改用簡式審判程序。
二、上揭犯罪事實，業據被告於本院準備程序及審理中坦承不諱
    （見本院卷第14頁反面、第16頁反面），核與證人即告訴人
    乙○○、丁○○、戊○○，與證人即被害人庚○○、丙○○
    、及己○○於警詢中證詞大致相符（見98年度偵字第26508
    號卷第6至8頁、第46至48頁、98年度偵字第25251號卷第12
    至15頁、98年度偵字第26073號卷第5 至8頁、臺灣士林地方
    法院檢察署98年度偵字第14824號卷第9頁），並有彰化銀行
    永和分行98年11月5日彰永和字第0982552號函檢附之甲○○
    所有帳號00000000000000號帳戶之存摺存款帳號資料及交易
    明細查詢及個人戶顧客資料卡（見98年度偵字第25251 號卷
    第46至50頁）、新光銀行城內分行98年11月6 日新光銀城內
    字第98182號函檢附之甲○○所有帳號0000000000000號帳戶
    之開戶基本資料及存摺存款對帳單（見同上卷第51至79頁）
    、甲○○所有安泰銀行南門分行帳號00000000000000號帳戶
    之印鑑卡及客戶存提紀錄查詢表（見98年度偵字第26073 號
    卷第24至25頁）、第一商業銀行營業部98年12月11日一營字
    第00505號函檢附之甲○○所有帳號00000000000號帳戶之顧
    客資料查詢單及存摺存款明細（見同上卷第36至41頁）、中
    國信託銀行98年10月12日中信銀字第09822271212128號函檢
    附之甲○○所有帳號000000000000號帳戶之開戶資料及帳戶
    歷史交易查詢（見98年度偵字第26508號卷第57至60頁）、
    萬泰銀行98年10月20日泰中存字第09800105226 號函檢附之
    甲○○所有帳號000000000000號帳戶之各類帳戶開戶暨往來
    業務項目申請書、臺幣存摺對帳單及ATM 交易明細（見同上
    卷第51至56頁）、臺新銀行98年9月30日臺新作文字第98150
    66號函檢附之甲○○所有帳號00000000000000號帳戶之開戶
    基本資料、印鑑卡及台幣存摺歷史交易明細查詢（見臺灣士
    林地方法院檢察署98年度偵字第14824號卷第16至28頁）、
    中國信託銀行自動櫃員機交易明細表4 紙、彰化銀行自動櫃
    員機交易明細表4紙、郵政自動櫃員機交易明細表3紙、第一
    銀行自動櫃員機交易明細表3 紙、國泰世華銀行自動櫃員機
    交易明細表1紙（見98年度偵字第26508號卷第9 頁、98年度
    偵字第25251號卷第17頁、98年度偵字第26073號卷第20至22
    頁、臺灣士林地方法院檢察署98年度偵字第14824 號卷第14
    頁）附卷可稽，堪信被告出於任意性之自白，應與事實相符
    。是本件事證明確，被告犯行洵堪認定，應予依法論科。
三、按刑法上之幫助犯，係對於犯罪與正犯有共同之認識，而以
    幫助之意思，對於正犯資以助力，而未參與實施犯罪之行為
    者而言（最高法院88年度臺上字第1270號判決要旨參照）。
    是以如未參與實施犯罪構成要件之行為，而係出於幫助之意
    思提供助力，即屬幫助犯，而非共同正犯。本件被告提供上
    開帳戶予他人使用，使得收受該帳戶之人得利用被告之帳戶
    作為詐騙財物之匯款工具，而遂行詐欺取財之犯行，並無證
    據足認被告有參與詐欺構成要件之行為，則被告顯係參與詐
    欺取財構成要件以外之行為，而對於該行詐騙之人遂行詐欺
    取財犯行資以助力，故核其所為，係犯刑法第30條第1 項前
    段、第339條第1項之幫助詐欺取財罪。被告以一提供金融帳
    戶之幫助行為，使詐騙集團成員得以藉此分別向告訴人乙○○、丁○○、戊○○，與被害人庚○○、丙○○、戊○○及
    己○○行騙，而遂行數次詐欺取財犯行，因被告僅有一幫助
    行為，核屬想像競合犯，應從一重處斷。被告係以幫助之意
    思，參與構成要件以外之行為，為幫助犯，依刑法第30條第
    2 項規定，按正犯之刑減輕之。另按幫助犯係從犯，係從屬
    於正犯而成立，刑法上既無「共同幫助」之情，當亦無「幫
    助共同」之可言，即幫助1人為幫助，幫助2人以上亦為幫助
    （臺灣高等法院暨所屬法院70年度法律座談會刑事類第17號
    法律問題研討結果及司法院第二廳研究意見參照）。是被告
    所幫助之詐欺集團成員間，就上開詐欺取財犯行，縱有犯意
    聯絡及行為分擔，均為共同正犯，亦無須論以被告幫助共同
    詐欺之必要，附此敘明。爰審酌被告出租帳戶幫助他人犯罪
    ，致使真正犯罪者難以被查獲，助長詐欺犯罪風氣猖獗，破
    壞社會治安及金融秩序甚鉅，惟被告僅提供帳戶，尚未直接
    參與詐欺取財犯行，且非實際獲得暴利之人，情節顯較輕微
    ，及於本院準備程序時終知坦承犯行，態度尚可，本院並念
    其有中度之精神障礙（有身心障礙手冊1 件在卷可稽，見本
    院卷第20頁，但未達不能辨別本件行為之程度）等一切情狀
    ，量處如主文所示之刑，並諭知易科罰金之折算標準，以示
    懲儆（刑法第41條固於被告行為後，即於98年12月30日修正
    通過、於99年1月4日施行，惟查刑法第41條第1 項前段關於
    「犯最重本刑為5年以下有期徒刑以下之刑之罪，而受6個月
    以下有期徒刑或拘役之宣告者，得以新臺幣1,000元、2,000
    元或3,000元折算1日，易科罰金。」之規定，均未修正，故
    無比較新舊法之必要附此敘明）。至上開帳戶之存摺、金融
    卡，雖係供犯罪所用，惟因已交付予他人使用，又非違禁物
    ，是該等物品不予宣告沒收，併予敘明。
據上論斷，應依刑事訴訟法訟法第273條之1第1項、第299條第1
項前段，刑法第30條第1項前段、第2項、第339條第1項、第55條
、第41條第1項前段，刑法施行法第1條之1，判決如主文。
本案經檢察官徐則賢到庭執行職務。
中    華    民    國    99    年    2     月    10    日
                  刑事第十三庭  法  官  陳君鳳
以上正本證明與原本無異。
如不服本判決應於收受送達後10日內向本院提出上訴書狀，並應
敘述具體理由；其未敘述上訴理由者，應於上訴期間屆滿後20日
內向本院補提理由書（均須按他造當事人之人數附繕）「切勿逕
送上級法院」。
                                書記官  楊湘雯
中    華    民    國    99    年    2     月    10    日
附錄本案論罪科刑法條全文：
刑法第339條
意圖為自己或第三人不法之有，以詐術使人將本人或第三人之物
交付者，處5年以下有期徒刑、拘役或科或併科1,000元以下罰金
。
以前項方法得財產上不法之利益或使第三人得之者，亦同。
前2項之未遂犯罰之。
附表：
┌──┬────┬───┬──────────────────────┬──┐
│編號│時間    │被害人│詐欺方法                                    │備註│
├──┼────┼───┼──────────────────────┼──┤
│1   │98年9月1│乙○○│由綽號「miki」之真實姓名年籍不詳之成年女子上│    │
│    │1日下午3│      │網與乙○○聊天，表示願與乙○○相約見面，見面│    │
│    │時許    │      │費用為2,000元，並留下電話指示乙○○前往自動 │    │
│    │        │      │櫃員機轉帳，致使乙○○陷於錯誤而依指示前往自│    │
│    │        │      │動櫃員機，自98年9月11日晚間10時53分至11時15 │    │
│    │        │      │分止，以ATM轉帳方式，接續匯款新臺幣（下同） │    │
│    │        │      │3,000元、7,000元、20,000元，共3 筆30,000元至│    │
│    │        │      │甲○○上開萬泰銀行建成分行帳戶內，又於同日晚│    │
│    │        │      │間11時28分許，以現金存款方式，轉帳6,000 元至│    │
│    │        │      │甲○○上開中國信託銀行帳戶內。（以上總計分4 │    │
│    │        │      │次共匯款36,000元）                          │    │
├──┼────┼───┼──────────────────────┼──┤
│2   │98年9 月│丁○○│撥打電話與丁○○，佯稱其在Uni Mail統一購物，│    │
│    │11日晚間│      │在統一超商取貨時簽錯單子，以致會變成分12期付│    │
│    │5 時52分│      │款，需至自動提款機前取消分期付款設定，致林淑│    │
│    │許      │      │慶誤信為真而依指示操作自動提款機，自98年9月1│    │
│    │        │      │1日晚間6時47分至6時50分止，以ATM轉帳方式，接│    │
│    │        │      │續匯款29,989元、29,989元，共2 筆59,978元至田│    │
│    │        │      │景雲上開新光銀行城內分行帳戶內，又自同日晚間│    │
│    │        │      │7時21分至7時27分止，以無摺存款方式，接續轉帳│    │
│    │        │      │100,000元、12,000元，共2 筆112,000元至甲○○│    │
│    │        │      │上開彰化銀行永和分行帳戶內。（以上總計分 4次│    │
│    │        │      │共匯款171,978元）                           │    │
├──┼────┼───┼──────────────────────┼──┤
│3   │98年9 月│庚○○│撥打電話與庚○○，佯稱庚○○之前購物之金額原│    │
│    │11日晚間│      │為一次付清，但因公司人員操作錯誤變成分12期付│    │
│    │6 時29分│      │款，需至自動提款機前取消分期付款設定，致潘羽│    │
│    │許      │      │蓁誤信為真而依指示至郵局操作自動提款機，於98│    │
│    │        │      │年9月11日晚間7時6分許，以ATM轉帳方式，匯款26│    │
│    │        │      │,408元至甲○○上開安泰銀行南門分行帳戶內。  │    │
├──┼────┼───┼──────────────────────┼──┤
│4   │98年9 月│丙○○│撥打電話與丙○○，自稱雅虎奇摩客服人員，佯稱│    │
│    │11日晚間│      │丙○○之前網路購物之金額原為一次付清，但該匯│    │
│    │6 時30分│      │款帳戶遭設定為分期付款，需至自動提款機前取消│    │
│    │許      │      │分期付款設定，致丙○○誤信為真而依指示操作自│    │
│    │        │      │動櫃員機，自98年9月12日凌晨1時許，接續匯款29│    │
│    │        │      │,000元、29,000元、25,000元、1,000元、1,000元│    │
│    │        │      │，共5 筆85,000元至甲○○上開中國信託銀行帳戶│    │
│    │        │      │內。                                        │    │
├──┼────┼───┼──────────────────────┼──┤
│5   │98年9 月│戊○○│撥打電話與戊○○，佯稱戊○○之前購物之金額遭│    │
│    │11日晚間│      │設定為重複扣款，需至自動提款機前取消分期付款│    │
│    │時許    │      │設定，致戊○○誤信為真而依指示操作自動櫃員機│    │
│    │        │      │，於98年9月11日晚間8時5分許，以ATM轉帳方式，│    │
│    │        │      │匯款29,989元至甲○○上開台新銀行天母分行帳戶│    │
│    │        │      │內。                                        │    │
├──┼────┼───┼──────────────────────┼──┤
│6   │98年9月1│己○○│撥打電話與己○○，佯稱己○○之前在奇摩拍賣的│    │
│    │2日下午3│      │匯款出現狀況，以致會重複扣款，需至自動提款機│    │
│    │時30分許│      │前取消分期付款設定，致己○○誤信為真而依指示│    │
│    │        │      │至郵局操作自動櫃員機，自98年9月12日下午3時49│    │
│    │        │      │分至3 時53分止，以ATM轉帳方式，接續匯款2,999│    │
│    │        │      │元、26,912元，共2 筆29,911元至甲○○上開安泰│    │
│    │        │      │銀行南門分行帳戶內，又自同日下午4時20分至4時│    │
│    │        │      │40分止，至第一銀行操作自動櫃員機，以無摺存款│    │
│    │        │      │方式，接續匯款34,000元、1,000元、21,000元， │    │
│    │        │      │共3 筆56,000元至甲○○上開第一銀行帳戶內。（│    │
│    │        │      │以上總計分5次共匯款85,911元）               │    │
└──┴────┴───┴──────────────────────┴──┘

司法院資訊處製作；財團法人民間司法改革基金會備份。
